【裁判字號】    92,交聲更,1
【裁判日期】    920410
【裁判案由】    聲明異議
【裁判全文】
臺灣臺中地方法院交通事件裁定                      九十二年度交聲更字第一號
    原處分機關  交通部公路總局台中區監理所
    受處分人
    即異議人    甲○○
右列受處分人因違反道路交通管理處罰條例案件，對於交通部公路局台中區監理所於
九十一年八月廿三日所為之處分（中監違字第裁６０－ＧＡ0000000號裁決書
）聲明異議，異議人不服本院中華民國九十一年十月十五日第一審裁定（九十一年度
交聲字第七六二號），提起抗告，經台灣高等法院台中分院於中華民國九十一年十二
月五日撤銷發回更審 (九十一年度交抗字第七八七號)，本院裁定如左：
    主  文
原處分撤銷。
    理  由
一、原處分機關略以：本案係臺中市警察局逕行舉發受處分人甲○○所有之車號ＥＱ
    －二七三五號自小客車，於民國八十九年五月八日十八時四十分於臺中市○○○
    ○○路欠繳停車費違規，受處分人未於指定應到案日前向該所提出申訴，該所遂
    於九十一年八月廿三日以中監違字第裁６０－ＧＡ0000000號裁決書，裁
    處罰鍰新台幣一千二百元整，逾期則依裁決書處罰主文規定裁處，於法並無不合
    等語。
二、本件受處分人即異議人則以：系爭ＥＱ－二七五三號自小客車，乃王唯安出資購
    買，為其個人所有，而借用受處分人名義登記在受處分人名下，其占有使用均為
    王唯安，而前些年王唯安聲稱該車已出賣予其友人林家宏，經受處分人向王唯安
    要求辦理變更登記名義，王唯安雖口稱應諾，然迄未辦理。是以，該車實際占有
    使用及所有人乃王唯安，受處分人僅是登記名義人，是以實際之汽車駕駛人即違
    規應受處罰之人，係王唯安或向王唯安訊明，對受處分人處罰實屬無理由云云。
三、按「汽車駕駛人停車時，在道路收費停車處所停車，不依規定繳費者，處新臺幣
    六百元以上一千二百元以下罰鍰。」修正前道路交管理處罰條例第五十六條第一
    項第十款定有明文；再依同條例第八十五條第三項規定：「本條例關於車輛駕駛
    人之處罰，如應可歸責於車輛所有人者，處罰車輛所有人。」  次依九十年五月
    三十日修正發布前之違反道路交通管理事件統一裁罰標準及處理細則第十一條第
    一項規定：「對於違反本條例之行為，應按其違反條款規定之受處罰對象，填製
    舉發違反道路交通管理事件通知單（以下簡稱通知單），並於被通知人欄予以勾
    記，其通知聯依下列規定辦理：當場舉發者，被查獲之行為人為受處分人時，
    駕駛人姓名欄，應註明其姓名後，交付該行為人簽名或蓋章收受之；拒絕簽章者
    ，並記明其事由，視為已收受；受處分人非該當場被查獲之行為人時，除應填寫
    駕駛人資料外，並應填載查明之受處分人之姓名或名稱、地址、車牌號碼及車輛
    種類等資料，再交付被查獲之行為人代收。但經被查獲之行為人拒絕代收者，舉
    發機關應另行送達之。逕行舉發者，應按已查明之資料填註車牌號碼、車輛種
    類、車主姓名或名稱及地址，並於通知單上方空白處加註逕行舉發之文字後，由
    舉發機關送達被通知人。」；同細則第二十四條規定：「逕行舉發違反道路交通
    管理事件，經汽車所有人依通知單之應到案日期前到案，並告知違規駕駛人姓名
    、身分證統一編號及住址者，處罰機關應即另行通知違規駕駛人到案依法處理；
    逾應到案日期，處罰機關應依本條例第十五條第三項規定處罰該汽車所有人。」
    ；同細則第四十四條第一項規定：「違反道路交通管理事件行為人，未依規定自
    動繳納罰鍰，或未依規定到案聽候裁決，處罰機關應於一個月內依標準表逕行裁
    決之。」因此，由上述規定可知，如係逕行舉發之情形，應按已查明之資料，由
    舉發機關送達被通知人即汽車所有人，再由汽車所有人依通知單之應到案日期前
    到案，並告知違規駕駛人之姓名等資料，處罰機關應另行通知違規駕駛人到案依
    法處理，逾應到案日期，處罰機關始得依上揭規定處罰該汽車所有人。且受處分
    人應先受「舉發違反道路交通管理事件通知單」之通知，始知悉應到案日期，主
    管機關如未經合法送達受處分人，即以受處分人未於指定應到案日期到案而未以
    法定最低額裁決，其裁決程序即屬不適法。
四、經查：
（一）本件受處分人即異議人甲○○所有車牌ＥＱ－２７５３自小客車於八十九年五
      月八日十八時四十分於台中市○○○○○路欠繳停車費，經警舉發之事實，有
      台中市○○○○○道路交通管理事件通知單一份附卷可稽，雖異議人辯稱：Ｅ
      Ｑ－二七五三號自小客車，乃王唯安出資購買，為其個人所有，而借用受處分
      人名義登記在受處分人名下，其占有使用均為王唯安，而前些年王唯安聲稱該
      車已出賣予其友人林家宏。查：本件係因汽車駕駛人停車時有違反在道路收費
      停車處所停車，不依規定繳費之情形，被警員開單逕行舉發，此項違規之處罰
      ，原則上應處罰汽車駕駛人，然如有應可歸責於車輛所有人之情形下，仍得處
      罰車輛所有人，惟經本院及異議人找尋均無法傳喚王唯安、林家宏到庭作證，
      且ＥＱ－２７５３自小客車於八十六年十二月十六日起均登記於異議人甲○○
      名下，縱異議人所辯屬實，伊既同意他人將ＥＱ－２７５３自小客車登記於伊
      名下成為該汽車所有人，即應掌控該車事實上之使用狀況、去向等情，故本件
      異議人縱非違規駕駛人，對於該車違規情事仍有過失，是異議人所辯，尚難採
      信。
（二）另本件係由員警開單逕行舉發，該通知單原應送達車主即汽車所有人，汽車所
      有人再於應到案日期前到案，告知違規駕駛人之姓名等資料，俾處罰機關另通
      知違規駕駛人到案處理始正確。茲查本件通知單上之收受通知聯者簽章欄內，
      係由「林家宏」簽名收受，有該通知單附卷可稽，而「林家宏」與受處分人究
      係何關係，其有無合法代為收受此通知單非無疑問。受處分人不否認伊係違規
      汽車名義登記人，然辯稱該車並非由伊使用，該車乃王唯安出資購買，借用伊
      名義登記，該車嗣王唯安已將之出賣予友人，伊人已搬離原住所，都沒有收到
      違規罰單等語，再依卷附台中市警察局九十二年一月二十三日以中市警交字第
      0920001635號函覆說明「本案並無郵局交寄紀錄」，而異議人否認有收受任何
      通知，從而並無其他積極事證足資證明異議人已合法受前開通知單之送達。揆
      諸前述說明，原處分機關逕予裁決，程序上即不適法，原處分自應予以撤銷。
      本件應發回原處分機關，由原處分機關重新送達後，再依法裁決。
五、據上論斷，應依道路交通案件處理辦法第二十條，裁定如主文。
中      華      民      國    九十二    年     四       月       十     日
                                        臺灣臺中地方法院交通法庭
                                            法  官   王  靜  秋
右正本證明與原本無異。
如不服本裁定應於送達後五日內向本院提出抗告狀。
                                            書記官
中      華      民      國    九十二    年   四     月   十     日


司法院資訊處製作；財團法人民間司法改革基金會備份。
